臺灣高等法院高雄分院刑事判決　　　　 96年度上訴字第214號
上　訴　人　臺灣高雄地方法院檢察署檢察官
被　　　告　甲○○
上列上訴人因被告違反毒品危害防制條例案件，不服臺灣高雄地
方法院95年度訴字第4128號中華民國95年12月29日第一審判決（
起訴案號：臺灣高雄地方法院檢察署95年度毒偵字第8100號），
提起上訴，本院判決如下：
     主  文
上訴駁回。
     事  實
一、甲○○前於民國94年間，因施用毒品案件，經臺灣高雄地方
    裁定送觀察、勒戒，再經裁定令入戒治處所強制戒治，嗣執
    行 6個月以上，經臺灣屏東戒治所評定其成效合格而無繼續
    強制戒治之必要，於95年5月2日釋放出所而強制戒治執行完
    畢，並經臺灣高雄地方法院檢察署檢察官於95年 4月19日以
    95年度戒毒偵字第 192號為不起訴處分確定。詎仍不知悔改
    ，戒除毒癮，明知海洛因業經公告為毒品危害防制條例第2
    條第2項第1款所列管之第一級毒品，不得非法施用，竟仍在
    上開強制戒治執行完畢釋放後 5年內，基於施用第一級毒品
    海洛因之犯意，於95年 9月17日20時25分許起回溯24小時內
    之某時（扣除公權力拘束時間），在其高雄市左營區自助新
    村29號住處內，以針筒注射之方式，施用第一級毒品海洛因
    1次。嗣經警通知而於95年9月17日20時25分許至高雄市政府
    警察局左營分局採尿送驗呈嗎啡陽性反應而獲悉上情。
二、案經高雄市政府警察局左營分局報告臺灣高雄地方法院檢察
    署檢察官偵查起訴。
     理  由
一、本件被告甲○○所犯係死刑、無期徒刑、最輕本刑為 3年以
    上有期徒刑以外之罪，已經被告就被訴事實為有罪之陳述，
    經本院聽取當事人之意見後，依刑事訴訟法第273條之1第1
    項之規定，裁定進行簡式審判程序。本件卷內之物證、書證
    等證據，依同法第273條之2規定，不受第159條第1項關於傳
    聞法則規定之限制，依法均有證據能力，合先明。
二、上開時、地施用第一級毒品海洛因之事實，業據被告於原審
    及本院均供承不諱，又被告於前揭時地所採尿液，經送請長
    榮大學先後以酵素免疫分析法及氣相層析質譜法鑑定結果，
    呈嗎啡陽性反應（偵卷 6頁），有高雄市政府警察局楠梓分
    局採尿室毒品人口到場採尿名冊 (警卷6頁)、列管毒品人口
    尿液檢體採集送驗紀驗表 (警卷5頁)及上開大學95年10月3
    日尿液檢驗報告（編號0000000號）各1紙在卷 (偵卷6頁)可
    憑，並按毒品施用後於尿液中可檢出之時間，受施用劑量及
    頻率、施用方式、飲水量之多寡、個人體質及其代謝情況等
    因素影響，因個案而異。一般可檢出之時間為海洛因服用後
    2-4天、嗎啡2-4天，有行政院衛生署管制藥品管理局92年12
    月 2日管檢字第0920009990號函可參，足認本件被告施用第
    一級毒品海洛因之時間，應在其採尿送驗前之 2-4日內，故
    被告上開坦承施用第一級毒品海洛因之時間係在95年 9月17
    日20時25分許採尿時起回溯24小時內之某時（不含公權力拘
    束時間），其自白核與事實相符，堪可採信。本件被告施用
    第一級毒品犯行，洵堪認定。
三、按海洛因為毒品危害防制條例第 2條第2項第1款所稱之第一
    級毒品，不得施用、持有。次按觀察、勒戒或強制戒治執行
    完畢釋放後， 5年內再犯第10條之罪者，應依一般刑事訴訟
    程式予以起訴論罪科刑，此觀諸毒品危害防制條例第23條第
    2 項規定自明。本件被告前於94年間，因施用毒品案件，經
    原審法院以94年度毒聲字第1078號裁定送觀察、勒戒後，認
    有繼續施用毒品之傾向，再經原審法院以94年度毒聲字2064
    號裁定令入戒治處所強制戒治，嗣執行6 個月以上，經臺灣
    屏東戒治所評定其成效合格而無繼續強制戒治之必要，於95
    年5 月2 日釋放出所而強制戒治執行完畢，並經臺灣高雄地
    方法院檢察署檢察官於95年4 月19日以95年度戒毒偵字第19
    2 號為不起訴處分確定，有上開不起訴處分書、臺灣高雄地
    方法院檢察署刑案資料查註紀錄表、全國施用毒品案件紀錄
    表及臺灣高等法院被告前案紀錄表、在監在押全國紀錄表各
    1 件在卷可參，核被告於上開強制戒治執行完畢釋放後 5年
    內再犯本件施用第一級毒品所為，係犯毒品危害防制條例第
    10條第1 項之施用第一級毒品罪。被告持有第一級毒品之低
    度行為，為施用第一級毒品之高度行為所吸收，不另論罪。
四、原審認被告罪證明確，因而適用毒品危害防制條例第10條第
    1 項、刑法第11條前段、第41條第1 項前段，並審酌被告於
    上開強制戒治執行完畢後再犯本案，顯見其經觀察、勒戒及
    強制戒治後，仍未戒除毒癮，戒毒意念亦非堅定，惟念其犯
    後尚能坦承犯行，態度尚佳，且施用毒品行為，乃屬對其自
    身健康之戕害行為，及其犯罪動機、目的、手段等一切情狀
    ，量處有期徒刑6 月，並考量其高中畢業，業工，經濟狀況
    勉持（參警卷第1 頁關於被告教育程度、職業及家庭經濟狀
    況之記載）等情，諭知如易科罰金以新台幣1,000 元折算1
    日。其認事用法，核無不合，量刑亦屬允當。
五、公訴人上訴意旨雖指被告尚有於95年10月5 日採尿回溯24小
    時之某時施用第一級毒品犯行（即同上署95年度毒偵字第82
    95號起訴，由原審95年度訴字第4359號審理部分）與上開起
    訴論罪部分，係屬同一犯罪事實（按即指適用集合犯），指
    摘原判決未及併辦有所不當等語，然查被告於95年10月 5日
    之採尿送驗結果，固足以認定被告有此部分施用犯行（見本
    院卷第8 頁之同上署95年度毒偵字第8295號起訴書），但此
    部分併辦之被告施用行為，係於95年7 月1 日刪除刑法連續
    犯規定後所犯，此部分與上開論罪部分之施用犯行，應依行
    為數而予以分論數罪併罰（最高法院95年第8 次刑事庭會議
    決議參照），上訴意旨認應論以集合犯一罪等語，並無理由
    ，本件上訴應予駁回。
據上論斷，應依刑事訴訟法第368條，判決如主文。
本案經檢察官張其主到庭執行職務。
中　　華　　民　　國　　96　　年　　4　　月　　10　 　日
                  刑事第一庭    審判長法  官  郭雅美
                                      法  官  莊崑山
                                      法  官  張意聰
以上正本證明與原本無異。
如不服本判決應於收受本判決後10日內向本院提出上訴書狀，其
未敘述上訴理由者，並得於提起上訴後10日內向本院補提理由書
狀（均須按他造當事人之人數附繕本）「切勿逕送上級法院」。
中　　華　　民　　國　　96　　年　　4　　月　　10　 　日
　　　　　　　　　　　　　　　　　　　書記官  呂素珍
附錄本判決論罪科刑法條：
毒品危害防制條例第10條第1項
施用第一級毒品者，處 6 月以上 5 年以下有期徒刑。
